【裁判字號】    99,裁,2160
【裁判日期】    990916
【裁判案由】    營利事業所得稅
【裁判全文】
最  高  行  政  法  院  裁  定
                                      99年度裁字第2160號
上  訴  人  吉慶投資開發股份有限公司
代  表  人  甲○○
訴訟代理人  呂秋    律師
            謝良駿  律師（兼送達代收人）
被 上訴 人  財政部臺北市國稅局
代  表  人  凌忠嫄
                          送達代收人  丁○○
上列當事人間營利事業所得稅事件，上訴人對於中華民國99年7
月8日臺北高等行政法院98年度訴字第2311號判決，提起上訴，
本院裁定如下：
    主  文
上訴駁回。
上訴審訴訟費用由上訴人負擔。
    理  由
一、按對於高等行政法院判決之上訴，非以其違背法令為理由，
    不得為之，行政訴訟法第242條定有明文。依同法第243條第
    1項規定，判決不適用法規或適用不當者，為違背法令；而
    判決有同條第2項所列各款情形之一者，為當然違背法令。
    是當事人對於高等行政法院判決上訴，如依行政訴訟法第24
    3條第1項規定，以高等行政法院判決有不適用法規或適用不
    當為理由時，其上訴狀或理由書應有具體之指摘，並揭示該
    法規之條項或其內容；若係成文法以外之法則，應揭示該法
    則之旨趣；倘為司法院解釋或本院之判例，則應揭示該判解
    之字號或其內容。如以行政訴訟法第243條第2項所列各款情
    形為理由時，其上訴狀或理由書，應揭示合於該條項各款之
    事實。上訴狀或理由書如未依此項方法表明，或其所表明者
    與上開法條規定不合時，即難認為已對高等行政法院判決之
    違背法令有具體之指摘，其上訴自難認為合法。
二、緣(一)上訴人民國（下同）91年度營利事業所得稅結算申報，
    列報利息收入為新臺幣（下同）2,955,716元，經被上訴人
    初查依申報數核定，嗣查獲上訴人截至91年12月31日其他應
    收款餘額132,737,185元，其中132,736,575元係91年12月27
    日獲配之應收現金股利，因被投資公司短期無足夠現金支付
    ，以分期付款方式支付，其未收取部分與將資金貸與被投資
    公司使用無異，涉有非常交易之情事，經報財政部核准按非
    常規交易調整，遂重行核定利息收入為3,032,903元。上訴
    人不服，申經復查結果，獲准追減利息收入15,365元，提起
    訴願，經遭駁回。(二)上訴人92年度營利事業所得稅結算申報
    ，列報利息收入為11,700元，經被上訴人初查核定利息收入
    14,790,874元，嗣上訴人申請更正，經被上訴人重行核定利
    息收入11,504,644元。上訴人不服，申請復查，經被上訴人
    將其復查改更正程序，變更核定利息收入為6,006,746元，
    補徵稅額1,491,686元。上訴人仍表不服，申經復查結果，
    獲准追減利息收入559,109元，提起訴願，經遭駁回。(三)上
    訴人93年度營利事業所得稅結算申報，列報利息收入為448,
    210元，經被上訴人初查核定利息收入11,822,044元，上訴
    人不服，申請復查，案經被上訴人將其復查改更正程序，變
    更核定利息收入為6,071,405元，應退稅額1,220,801元。上
    訴人不服，申經復查結果，獲准追減利息收入262,409元，
    提起訴願，經遭駁回。(四)上訴人94年度營利事業所得稅結算
    申報，列報利息收入57,571元，經被上訴人初查核定為9,59
    5,063元，上訴人不服，申請復查，經被上訴人將其復查改
    更正程序，變更核定利息收入為3,379,914元。上訴人不服
    ，申經復查結果，未獲變更，提起訴願，亦遭決定駁回。上
    訴人仍表不服，遂提起本件行政訴訟。
三、本件上訴人對於高等行政法院判決上訴，主張：(一)原判決准
    予被上訴人逕將應收未收股利視同短期借款，並恣意認定利
    率以設算實際上並未收取之利息，顯與司法院釋字第650號
    、第657號等解釋所揭示之租稅法律主義及授權明確性要求
    相悖，屬判決違背法令：蓋原判決固認被上訴人更正核定利
    息收入係依所得稅法第43條之1之規定，即按營業常規予以
    調整。然所得稅法第43條之1並未規定就營利事業之應收未
    收股利得直接視同資金借貸並得設算利息，亦未規定設算利
    息所得應遵循之利率標準為何。縱被上訴人主張移轉訂價查
    核準則係以所得稅法第43條之1為其法律授權依據，亦未符
    授權應具體明確之原則。且無論是所得稅法第80條第5項或
    第43條之1之規定，上訴人均無從自該等規定知悉或預見「
    應收未收股利」應被視同為「資金借貸」，且其設算利息之
    利率莫衷一是，核與法律授權應具體明確原則未合，自有違
    租稅法律主義。原判決放棄其就移轉訂價查核準則之授權明
    確性進行審查確認之權利，逕採被上訴人之主張，顯已違反
    司法院釋字第650號、第657號解釋意旨，即有判決違背法令
    之違誤。(二)上訴人同意被投資公司分次給付現金股利，實係
    為使被投資公司之業務經營更為有利，藉此為上訴人創造更
    大利潤，核無不合營業常規之處，原判決為相反認定卻未見
    說理，實有判決不備理由之違法。(三)原判決未詳查本件是否
    確有「規避或減少納稅義務」之情，逕認被上訴人依所得稅
    法第43條之1規定報經財政部核准，更正核定上訴人利息收
    入為合法，實有判決適用法令不當之違誤等語。
四、惟查：(一)原處分係引用所得稅法第43條之1規定，報請財政
    部核准後按營業常規予以調整（或追減）上訴人91年至94年
    度利息收入，而原判決就本件而言，亦適用所得稅法第43條
    之1規定調查審理，其斟酌全辯論意旨及調查證據之結果，
    始維持訴願決定及原處分，尚與行為時營利事業所得稅查核
    準則第36條之1無關，亦無司法院釋字第650號解釋之適用；
    (二)又相關利息收入利率之計算，係按一般營業常規交易，被
    上訴人就相同案件報經財政部以五大行庫中最低之合作金庫
    對企業放款之基準放款利率計算基礎（財政部98年1月6日台
    財稅字第09700374290號函），已參酌上訴人公司與其等被
    投資公司間之交易類型，依移轉訂價查核準則規定，採用最
    適合之常規交易方法，以決定其常規交易結果。均已經原審
    依調查證據之辯論結果詳予論斷在案。上訴人提起本件上訴
    再予爭執，僅泛稱本件被上訴人更正核定利息收入，增加上
    訴人上開年度所得及應納稅額，涉及所得稅稅基之構成要件
    ，應有租稅法律主義之適用；設算利息之基準參考司法院釋
    字第650號等解釋未符授權明確性原則等語，核屬重述原判
    決詳予論述不採之事項再予爭執，並未就原判決上開認事用
    法有何具體適用法令不當或違背法令情形為具體指摘，難謂
    合法。(三)再者，按證據之取捨與當事人所希冀者不同，致其
    事實之認定亦異於該當事人之主張者，不得謂為原判決有違
    背法令之情形。上訴人主張同意被投資公司分次給付現金股
    利，實係為使被投資公司之業務上經營更為有利，藉此為上
    訴人創設更大利潤，並無不合營業常規之處，原判決為相反
    認定未見說理，有判決理由不備等語。然查，原判決對於上
    訴人等同意被投資公司分次給付現金股利已與公司以營利為
    目的獲取最大利益之設立宗旨不符，及上訴人未向各該被投
    資公司進行催收等債權保全措施，已與一般營業常規不合等
    情，已經原審依調查證據之辯論結果詳予論斷在案，尚未如
    上訴意旨所稱有未予論述情事。(四)從而，核上訴人所陳之上
    訴理由，係就原審取捨證據、認定事實之職權行使，指摘其
    為不當，對於業經原判決詳予論述不採之事項再予爭執，泛
    言原判決有判決不備理由或理由矛盾等違背法令，而非具體
    表明合於不適用法規、適用法規不當、或行政訴訟法第243
    條第2項所列各款之情形，難認對該判決之如何違背法令已
    有具體之指摘。依首開規定及說明，應認其上訴為不合法。
五、據上論結，本件上訴為不合法。依行政訴訟法第249條第1項
    前段、第104條、民事訴訟法第95條、第78條，裁定如主文
    。
中    華    民    國    99    年    9     月    16    日
                    最高行政法院第三庭
                        審判長法官  高  啟  燦
                              法官  曹  瑞  卿
                              法官  黃  合  文
                              法官  劉  介  中
                              法官  陳  鴻  斌

以  上  正  本  證  明  與  原  本  無  異
中    華    民    國    99    年    9     月    17    日
                              書記官  邱  彰  德

司法院資訊處製作；財團法人民間司法改革基金會備份。
